臺灣高等法院刑事判決　　　　　　　　　　　　　九十三年度上更(一)字第八號
　　上　訴　人
　　即　被　告　甲○○
右上訴人因偽造文書等案件，不服臺灣板橋地方法院八十九年度訴字第四三六號，中
華民國八十九年七月十二日第一審判決（起訴案號：臺灣板橋地方法院檢察署八十九
年度偵字第一八六四號）提起上訴，判決後，經最高法院發回更審，本院判決如左：
    主  文
原判決關於甲○○部分撤銷。
甲○○共同連續行使偽造私文書，足以生損害於公眾及他人，處有期徒刑柒月，偽造
之「東龍保全股份有限公司三鶯辦事處」印章壹枚、偽造之「東龍保全股份有限公司
三鶯辦事處」印文拾陸枚均沒收；又共同連續意圖為自己不法之所有，以恐嚇使人將
本人之物交付，處有期徒刑柒月，扣案之武士刀壹把沒收。應執行有期徒刑拾壹月，
偽造之「東龍保全股份有限公司三鶯辦事處」印章壹枚、偽造之「東龍保全股份有限
公司三鶯辦事處」印文拾陸枚、武士刀壹把均沒收。
    理  由
一、甲○○綽號「茶古仔」與其手下之兄弟古年元（綽號「兒子」，民國七十年三月
    十八日生，業經法院判處有期徒刑十月確定，至於施用毒品部分由檢察官另案處
    理）、李政勳綽號「小多」（同案被告，業經法院判處有期徒刑十月確定）、曾
    永祥（綽號「阿祥」，同案被告，業經法院判處有期徒刑八月確定）共同基於意
    圖為自己不法之所有之概括犯意聯絡，連續多次向商家恐嚇取財（犯罪時間、地
    點、被害人、手段、行為分擔態樣分別詳如左列犯罪事實欄所敘）之犯行，並共
    同將恐嚇取財所得朋分花用殆盡。
(一)、甲○○、古年元、李政勳三人，於八十八年一月間，在臺北縣三峽鎮○○路五九
    號四樓丙○○所經營之「銀座撞球場」，由甲○○帶頭向丙○○陳稱：伊在三峽
    地區帶一些「兄弟」，欲為丙○○之撞球場「圍事」，若店內有事，伊會幫忙處
    理等語，丙○○並不因而心生畏懼但為息事寧人，只好同意自八十八年一月間起
    ，按月給付甲○○三萬元之費用；至同年三月間，甲○○為掩飾上開行為，竟與
    己○○（未起訴）基於共犯之犯意聯絡與行為分擔，以己○○所偽刻之「東龍保
    全股份有限公司三鶯辦事處」印章一枚及己○○代黃宗安所刻之「經理黃宗安」
    印章一枚，分別蓋於己○○交付之東龍保全股份有限公司（下稱東龍公司）之機
    動巡邏勤務契約書（五枚）上及委託契約書（三枚）上，而加以偽造東龍公司之
    機動巡邏勤務契約書及委託契約書，並使不知情之人持交丙○○簽名，均足以生
    損害於東龍公司、黃宗安及丙○○，以保全服務之名，收取費用，復自簽約後之
    當月起提高費用為每月三萬五千元，除於八十八年一月間第一次之三萬元由丙○○在上址親自交付甲○○收受外，其餘月份之三萬元或三萬五千元，則分別由古
    年元或李政勳至上址向店內之櫃檯人員收取，再轉交甲○○或己○○收受。迄同
    年十一月間，甲○○風聞警方展開搜證，始未再向丙○○收取（己○○未經起訴
    ，請另行偵辦）。
(二)、甲○○、古年元、李政勳與曾永祥四人，於八十八年二月初，在臺北縣三峽鎮○○路五九號地下一樓乙○○所經營之「二十一世紀撞球場」，由甲○○帶頭向乙○○陳稱：你們店內要提供場地讓我們擺設賭博性電動玩具等語，乙○○並不因
    而生心畏懼但為息事寧人，乙○○同意每月交付甲○○二萬元，以換取不擺設賭
    博性電動玩具之要求；至同年三月間，甲○○為掩飾行為，再基於與己○○共犯
    之犯意聯絡與行為分擔之同一概括犯意，以己○○所偽刻之「東龍保全股份有限
    公司三鶯辦事處」印章一枚及己○○代黃宗安所刻之「經理黃宗安」印章一枚，
    分別蓋於東龍公司之機動巡邏勤務契約書（五枚）上及委託契約書（三枚）上，
    而加以偽造東龍公司之機動巡邏勤務契約書及委託契約書，並使不知情之古年元
    持交乙○○簽名，均足以生損害於東龍公司、黃宗安及乙○○，以保全服務之名
    ，收取費用，復自同年七月起提高為每月二萬五千元，均推由古年元、李政勳或
    曾永祥至上址向乙○○收取，再轉交甲○○或己○○收受。迄同年十二月間，甲○○風聞警方展開搜證，始未向乙○○收取。
(三)、甲○○另行基於意圖為自己不法之所有之概括犯意，於八十八年十一月間某日（
    起訴書誤載為十九日）十時許，在臺北縣三峽鎮○○路二五四號張文發所經營之
    「三多便利商店」，向店員蕭婉婷恐嚇稱：「你們店好像很好做，好像不曾被人
    砸過店的樣子，妳告訴妳老闆，先拿一千元給我玩（彈珠）」等語，蕭婉婷回稱
    老闆不在，無法做主，甲○○立即大聲怒恐蕭婉婷稱：「你們店到底還想不想繼
    續做；叫妳先拿來（指一千元），妳是沒聽到嗎」等語，使蕭婉婷因此而心生畏
    懼，只好自櫃檯取出一千元交付甲○○。
(四)、甲○○繼基於上開(三)意圖為自己不法之所有之概括犯意，於八十八年十一月二十
    五日凌晨一時許，至臺北縣三峽鎮○○路一０八號戊○○所經營之「一００點超
    商」，問戊○○：「你們這間店誰是老闆，找個能負責的」，戊○○見狀立即撥
    電話予店長丁○○，甲○○接過電話即恐嚇稱：你是阿磊，你能負責嗎？我是「
    茶古仔」，你馬上回來，不要亂來，不然你在三峽就不好過等語，丁○○為恐店
    內發生意外，於當日凌晨一時三十分許趕回，甲○○即在店內角落向丁○○恐嚇
    稱：「我在三峽「兄弟」很多，若店要好好過，須聽我的，先拿出五千元給我，
    如果不聽，我的「兄弟」馬上就過來」等語，甲○○、古年元及年籍不詳之成年
    關或中央主管機關內政部許可，不得持有，竟共同基於上開意圖為自己不法之所
    有之概括犯意聯絡及持有武士刀之犯意聯絡，由甲○○於當日凌晨一時許（夜間
    ），在上址公眾得出入之場所打行動電話聯絡古年元、「阿平」持武士刀一把至
    上址，彼二人即站在甲○○之身後，其中古年元持有（挾在腋下）武士刀一把，
    共同以此方式，使丁○○因而心生畏懼，只好自身上取出一千五百元交付甲○○
    。嗣於八十九年一月十四日經警持臺灣板橋地方法院檢察署檢察官所簽發之搜索
    票及拘票分別在臺北縣三峽鎮○○路○段一０八巷七弄十一號四樓之二查獲甲○○、在臺北縣民權街一四四巷十八弄二十八號查獲古年元，並扣得古年元所有供
    犯罪之武士刀一把、在臺北縣三峽鎮○○路三九巷二二弄六號二樓查獲李政勳及
    經由古年元於警訊時之供述而由警循線查獲曾永祥。
二、案經臺北縣警察局三峽分局報請臺灣板橋地方法院檢察署檢察官偵查起訴。
    理  由
一、訊據上訴人即被告（下稱被告）甲○○矢口否認有上開行使偽造私文書、恐嚇取
    財等犯行，辯稱：渠沒有對店員蕭婉婷恐嚇，渠是向其老闆借一千元，渠叫古年
    元至「一００點超商」是怕古年元因其女朋友之事而去尋仇云云，惟查：
  (一)、右揭事實欄編號(一)、(二)之行使偽造私文書之犯罪事實，業據被害人丙○○（聲
      監字第二九七號卷，第一一至一五頁、第九八至一○三頁）、乙○○（聲監字
      第二九七號卷，第二七至三○頁、第三一至三二頁、第一○三至一○五頁）分
      別於警訊、偵查中指述明確，並有偽造之東龍公司機動巡邏勤務契約書、委託
      契約書、由證人即東龍公司副總經理葉嘉政所提供之東龍公司簽約印文、駐警
      勤務契約書及委託契約書、報價單、「銀座撞球場」及「二十一世紀撞球場」
      之帳冊、東龍公司之公司執照及營利事業登記證等影本附卷可稽。觀諸被告甲○○與「銀座」、「二十一世紀」花式撞球場簽定之機動巡邏勤務契約書、委
      託契約書，其所定保全期間應自八十八年五月一日至八十九年四月三十日間之
      一年。惟「銀座撞球場」負責人丙○○自八十八年一月間起，即按月給付甲○○三萬元；而「二十一世紀撞球場」負責人乙○○則自八十八年二月起，每月
      交付甲○○二萬元，業據被害人丙○○、乙○○於警、偵訊中指述綦詳，核與
      被告古年元於警訊所供稱：我總計二次前往「銀座撞球場」取款，‧‧‧是甲○○叫我去拿的。‧‧‧八十八年元月底某日，我與李政勳在二十一世紀撞球
      場打撞球，甲○○把店長叫到辦公室談，‧‧‧八十八年二月至五月是由綽號
      「阿祥」之曾永祥到二十一世紀撞球場取款。‧‧‧八十八年六月份自十一月
      份是甲○○叫我到「十一世紀撞球場」直接向店長取款云云（偵字第一八六四
      號卷，第二○、二一頁）；李政勳於警訊中供稱：八十八年元月底某日，我有
      夥同甲○○、古年元等人進入「二十一世紀撞球場」，由甲○○進入該店辦公
      室，與該店店長商談。費用均交付給甲○○，由甲○○統一分配，我每個月領
      取一萬五左右，古年元亦一萬五千元，其餘有共同吃飯之開銷，剩餘歸甲○○
      所有（同上偵卷，第二四、二五頁）等語；曾永祥於警訊中供稱：八十八年元
      月底某日，我有夥同甲○○等四人進去「二十一世紀撞球場」。‧‧‧我從八
      十八年二月初至五月份，在「二十一世紀撞球場」上班，‧‧‧薪資為每月新
      台幣五千元，由二十一世紀撞球場發給。‧‧‧我代收二十一世紀八十六年二
      月至四月，三個月份保全費用，撞球店老闆‧‧‧叫我交給甲○○等語（同上
      偵卷，第九八頁正反面）等情節大致相符，並有「銀座撞球場」、「二十一世
      紀撞球場」之帳冊影本各一份附卷（同上偵卷，第一○七至一一八頁；聲監字
      第二九七號，第三六至四六頁）可憑，堪認被告甲○○等確已於保全契約簽約
      生效之前，業已開始收取上開費用無訛。
  (二)、被告甲○○辯稱：渠僅擔任「三鶯辦事處」業務科長，不知未經東龍公司授權
      云云。然質據證人葉嘉政於警訊中證稱：八十八年三月份，黃宗安和己○○到
      我位於樹林鎮○○路一四三號三樓之東龍公司洽談，他們有意在三峽鎮成立「
      三鶯辦事處」，希望能予以協助，因我等均為認識的朋友，所以我有提供契約
      書內容及企劃書封面給他們參考，並未正式授權他們成立「三鶯辦事處」。‧
      ‧‧「銀座」、「二十一世紀」花式撞球場簽定之機動巡邏勤務契約書、委託
      契約書及其內所蓋用之「東龍保全股份有限公司」均非本公司所提供，且未經
      本公司授權云云（偵字第一八六四號卷，第三三頁反面、第三四頁）；而至原
      審審訊時則更明確指稱：‧‧‧我有提供舜（即己○○）有關東龍保全之資料
      ，是要己○○成為東榮公司（東龍公司誤載）股東，‧‧‧衣服十來套、哨子
      是給己○○參考成立分公司，並非去成立「三鶯辦事處」，‧‧‧我有告知己○○辦事處不行成立，要成立分公司要有二千萬的資金‧‧‧，後來我在八十
      八年三、四月間已告知不要再籌備分公司的事宜，也告知己○○要把東龍公司
      的物品等拿回公司，己○○不可代表公司云云（見原審卷第一○五頁），核與
      證人己○○於偵查中所稱：三鶯辦事處沒有成立，因業務不好接，我有報上去
      的保全人員名冊資格不符，而且東龍公司要收一些費用（應指設立分公司）所
      以就放棄了，籌備了一個多月左右就放棄了，時間約八十八年三、四月間云云
      （偵字第一八六四號卷，第七五頁反面、第七六頁）等情大致相符，應堪採信
      ，足徵被告甲○○上開辯解，顯係卸責之詞，不足採信。
  (三)、被告於原審提出三鶯辦事處經理黃宗安、副理己○○、行政科長鄭振遠之名片
      （見原審卷，第七五頁），證人黃宗安於原審審理中證稱：「己○○找我去樹
      林洽談保全之事，要在三峽博愛街一四三巷三樓成立辦事處，我不知道業績、
      利潤歸誰，己○○與東龍公司如何接洽授權我不知道，‧‧‧而簽約、蓋印章
      及收錢、帳目等我都不知道誰管，我沒有拿錢出來投資，‧‧‧與甲○○沒有
      接洽，和我不是合夥人，只是己○○要我掛名當經理，而辦事處內之制服我有
      看過，辦公處內擺放的印章及我的印章都是己○○刻的，我同意己○○刻我的
      印章，但我沒有使用過，且不知道他有去接洽『銀座』及『二十一世紀』的生
      意」云云（見原審卷，第一三一、一三二頁）；證人己○○於原審中則稱：「
      我沒有去簽任何東龍公司的契約，印章（指『三鶯辦事處』）是我去刻的，‧
      ‧‧經理黃宗安的印章也是我刻的，放在辦公室沒人管，事後東龍公司不要我
      們成立三鶯辦事處，所以我和黃宗安退出三鶯辦事處。‧‧‧我沒有陪甲○○
      去簽任何契約過」云云（見原審卷，第一○四、一○五頁）；證人鄭振遠於原
      審中亦稱：「我只知道他（指己○○）要籌備辦事處，我只幫忙打表格，空白
      契約表格內容是東龍公司傳真給我的資料，我再按其表格重打一遍，我不知我
      為何是東龍公司的行政科長，我也沒有領東龍公司的薪水」云云（見原審卷第
      一○五、一○六頁），均足以證明該辦事處仍在籌備階段，其尚無行政、人事
      、財務等職務之組織，亦乏保全、保安作業之設備，而未具獨力執行保安業務
      能力等情狀。衡情，依一般人經驗智識均得判斷其尚無法對外營業。是被告甲○○在明知屬東龍公司分支機構之「三鶯辦事處」（無獨立法人人格）未臻籌
      備完成，無法獨力執行保安業務能力情狀（在斯時東龍公司當無允許其對外營
      業以破壞商譽之可能性），被告未經東龍公司之授權，仍自行以「東龍公司三
      鶯辦事處」名義分別與「銀座」、「二十一世紀」花式撞球場簽訂之機動巡邏
      勤務契約書、委託契約書而逕享前開延續利益，均足以生損害於東龍公司、黃
      宗安、丙○○及乙○○，益徵被告偽造文書之犯行甚明。是被告甲○○所辯，
      顯係避重就輕之詞，均不足採信。
  (四)、另前揭事實欄編號(三)、(四)之犯罪事實，業據被害人蕭婉婷（聲監字第二九七號
      卷，第六五頁反面、第六六頁；第一○八頁反面、第一○九頁）、丁○○（同
      上偵卷第七二頁反面、第七三頁；第一一○頁反面）、證人張文發（同上偵卷
      第六四頁；第一○六頁反面）、戊○○（同上偵卷第八○頁反面、第八一頁；
      第一一二頁）各於警訊時、偵查中指證或證述明確，復有刀械一把扣案可資佐
      證。又上開刀械一把經原審送請臺北縣警察局鑑定結果，係屬槍砲彈藥刀械管
      制條例所管制之刀械（即武士刀），有該局八十九年四月六日八九北警保字第
      五六八一八號函及其所附之照片一張在卷可稽。雖「一００點超商」店長丁○○恐嚇取財部分，被害人丁○○、證人張文發於警偵訊中指稱，係被告甲○○
      、古年元、李政勳共犯本案云云，惟本院認尚無積極證據證明李政勳確為共犯
      「阿平」者（詳後述），核先敘明。
  (五)、另古年元於警訊中亦坦承：「八十八年十一月底某日凌晨一時許，甲○○打行
      動電話給我說，他在一００點超商有事，叫我趕快帶刀過去支援，‧‧‧在一
      ００點超商前碰到綽號『阿平』」云云（偵字第一八六四號卷第二一頁反面）
      ，復於偵訊時陳稱：「警訊筆錄實在，我簽名之前有看過筆錄」云云（同上偵
      卷第五五頁），核與被害人丁○○、證人張文發指述情節相符，堪認係屬真實
      。又證人蕭婉婷於原審審理時雖證稱「八十八年十一月十九日，甲○○來店內
      打彈珠時對伊恐嚇取財，伊並沒有給錢，係後來由老闆給一千元，甲○○以該
      錢繼續打彈珠贏錢，便抵掉一千元後將其餘所贏的錢拿走」云云，惟查證人蕭
      婉婷於警訊時所證述之遭恐嚇取財情節，當時（即八十八年十一月間某日十時
      許）係蕭婉婷一人在看店。另蕭婉婷於偵查中則證稱甲○○至店內有二次，另
      一次係由甲○○向老闆張文發拿一千元（不知張文發是否因遭甲○○恐嚇而內
      心害怕才給錢）。蕭婉婷復於原審審理時亦證稱不能確知甲○○向老闆張文發
      拿一千元究係八十八年十一月間之何日，故其於原審審理時所為係八十八年十
      一月十九日，甲○○向老闆張文發拿一千元，伊並沒有給錢云云，即難遽採，
      自應以證人蕭婉婷在警訊時及偵查中之證詞，互核相符者為可採。
  (六)、被告雖否認有偽造文書犯行，辯稱：東龍公司三鶯辦事處成立事宜係己○○與
      該公司接洽，伊並未參與，伊係經己○○告知已獲東龍公司同意設立辦事處，
      可以招攬業務，且見鄭某出示該公司制服及刻製該公司三鶯辦事處印章，乃信
      以為真，積極對外開拓業務，伊確不知鄭某未獲東龍公司授權成立三鶯辦事處
      云云，證人己○○於第一審調查時，雖亦證稱葉嘉政要伊去三峽籌備東龍公司
      三鶯辦事處，是要做大廈管理員的工作，該公司有支援送來衣服十套、哨子、
      空白契約文件等，伊與該公司董事長綽號「鞋子」很熟，伊成立三鶯辦事處係
      經「鞋子」同意，公司及經理黃宗安印章係伊去刻的，嗣東龍公司不要伊成立
      三鶯辦事處，故伊與黃宗安退出，此事有否告訴上訴人伊已忘記，該辦事處成
      立時，上訴人有交伊新台幣三萬元云云，惟查：己○○未經授權而行使偽造私
      文書一節，已查明如前，是以證人己○○稱：「此事有無告訴人甲○○，伊已
      忘記」云云，無非係護被告之詞，自不足為有利被告甲○○之認定。至於證
      人乙○○於第一審審理時雖到庭結稱民國八十八年二月間，上訴人有與伊談保
      全事宜即東龍保全，同年三月間，伊同意，剛開始保全分兩班制，五月份每班
      三小時機動巡邏，至同年九月份，因地震即與上訴人終止契約，當初係上訴人
      與己○○來與伊簽約等語（見一審卷第六十六頁背面、第六十七頁、第一○四
      頁、第一○五頁），惟此乃被告甲○○與證人己○○共同行使偽造私文書之犯
      行，尚難據此而為有利被告甲○○之認定。
  (七)、綜上所述，被告所為無行使偽造私文書、恐嚇取財之辯解，均係卸責之詞，不
      足採信，犯行堪以認定，應依法論科。
三、核被告甲○○所為事實欄編號(一)、(二)所示之犯行，均係犯刑法第二百十六條、第
    二百十條之行使偽造私文書罪，此部分被告甲○○與未起訴之己○○之間，有犯
    意聯絡與行為分擔，均為共同正犯；其所為事實欄編號(三)所示之犯行，係犯刑法
    第三百四十六條第一項之恐嚇取財罪；其所為事實欄編號(四)所示之犯行，係犯刑
    法第三百四十六條第一項之恐嚇取財罪及槍砲彈藥刀械管制條例第十五條第一、
    二、三款之結夥於夜間於公眾得出入之場所未經許可攜帶刀械罪。被告甲○○所
    為事實欄編號(一)、(二)所示之盜用印章之行為係偽造私文書罪之部份行為，不另論
    罪。其偽造私文書之低度行為為行使偽造私文書之高度行為所吸收，亦不另論罪
    。被告甲○○、古年元、與「阿平」不詳年籍之成年男子於夜間於公眾得出入之
    場所未經許可攜帶刀械部分，公訴人雖漏引槍砲彈藥刀械管制條例第十五條第一
    、二、三款，但起訴事實已有論及，應認為業已起訴，本院自得合一審理。又公
    訴人就被告甲○○盜用印章之犯行雖漏未起訴，惟本院認此部分與本案論罪科刑
    之偽造私文書部分有實質上一罪關係，亦為起訴之效力所及，本院自得合一審理
    。又被告甲○○所為事實欄編號(一)、(二)所示之行使偽造私文書犯行，均係利用不
    知情之人行使偽造私文書，均為間接正犯。被告甲○○先後二次行使偽造私文書
    之犯行（即事實欄(一)、(二)之犯行）與先後二次恐嚇取財之犯行（即事實欄(三)(四)之
    犯行），各係時間緊接，罪名相同，各顯係基於概括犯意而為，均應依連續犯之
    規定論以一罪，並加重其刑。被告甲○○所犯恐嚇取財罪及於夜間於公眾得出入
    之場所未經許可攜帶刀械罪間，有方法結果之牽連關係，應依刑法第五十五條之
    規定從一重之恐嚇取財罪處斷。被告所犯連續行使偽造私文書罪與連續恐嚇取財
    罪二罪間，犯意各別，犯罪構成要件不同，應分論併罰。
四、原審以被告甲○○罪證明確，予以論科，固非無見。惟查：
  (一)、原審就事實欄(一)、(二)部分，誤認被告甲○○亦犯有連續恐嚇取財罪，尚有未洽
      （詳如後述）。
  (二)、李政勳實際並未參與對「一００點超商」之恐嚇取財犯行，原審未詳審酌，遽
      以論罪，即有未洽。
五、被告甲○○上訴意旨仍執陳詞否認犯罪，為無理由，惟原判決關於被告甲○○部
    分，既有前開可議之處，自應由本院予以撤銷改判。爰審酌被告甲○○素行尚佳
    ，惟與古年元、李政勳等均年輕力壯，不思循正途努力向上，竟意圖不勞而獲，
    致生本件之犯行；然彼等雖聚眾出言恐嚇，惟均未有傷害或毀損之舉動及其犯罪
    之動機、目的、手段、犯罪所生之危害、犯罪後猶飾詞狡辯之態度及被告尚未與
    被害人達成和解並賠償損失等一切情狀，量處如主文所示之刑，並定其應執行之
    刑，以示懲儆。
六、扣案之武士刀一把，係屬違禁物，應依刑法第三十八條第一項第一款之規定宣告
    沒收。又偽造之「東龍保全股份有限公司三鶯辦事處」印章一枚及事實欄編號(一)
    、(二)所示之偽造「東龍保全股份有限公司三鶯辦事處」印文計十六枚，雖均未扣
    案，但查無證據證明其業已滅失，不問屬於犯人與否，均應依刑法第二百十九條
    之規定宣告沒收。至「經理黃宗安」印章一枚，既未扣案，復非被告甲○○所有
    ，故不予宣告沒收，併予明。
七、不另為無罪之諭知
  (一)公訴意旨略以：被告甲○○綽號「茶壺」與古年元、李政勳、曾永祥共同基於為
    自己不法所有之概括犯意聯絡，連續於下列所示之時間、地點、方法，恐嚇丙○○等人交付財物，致使丙○○等人心生畏懼而如數給付：
  １、甲○○夥同古年元、李政勳於八十八年一月間，至台北縣三峽鎮○○路五十九
      號四樓丙○○經營之「銀座撞球場」，向丙○○恐嚇在三峽地區帶有一些「兄
      弟」，欲為丙○○之撞球場「圍事」，致使丙○○心生畏懼，於同年一月、二
      月，各給付三萬元「保護費」予甲○○。
  ２、甲○○夥同古年元、李政勳、曾永祥於八十八年一月間，至台北縣三峽鎮○○
      路五十九號地下一樓乙○○經營之「二十一世紀撞球場」，向乙○○恐嚇寄放
      賭博性電玩，因乙○○畏懼甲○○對撞球場不利，亦不願非法電玩滲入店內，
      遂同意每月交付二萬元「保護費」以換取不寄放賭博性電玩之條件。
  (二)、訊據被告甲○○堅決否認有何恐嚇取財之犯行，辯稱：伊係收取保全費用，係
      為丙○○等人自願給付等語。
  (三)、公訴人認被告涉犯前揭犯行，無非係以：證人丙○○、乙○○、黃宗安、己○○、葉嘉政、張文發、蕭婉婷、戊○○、丁○○等人證述甚詳，並有偽造東龍
      保全公司機動巡邏勤務契約書、委託契約書影本及扣案之番刀一把等證據為其
      主要論據。
  (四)、按「犯罪事實應依證據認定之，無證據不得認定犯罪事實」；又「不能證明被
      告犯罪或其行為不罰者，應諭知無罪之判決」，刑事訴訟法第一百五十四條第
      二項、第三百零一條第一項分別定有明文。次按「認定被告有罪之事實，應憑
      證據，如未能發現相當之證據，或證據不足以證明，自不能以推測或擬制之方
      法，以為裁判之基礎」；且「認定事實所憑之證據，其為訴訟上之證明，須達
      於通常一般人均不致有懷疑，而得確信其為事實之程度者，始得據為有罪之認
      定，倘其證明尚未達到此一程度，而有合理之懷疑存在時，尚難為有罪之認定
      基礎；苟積極證據不足以為不利於被告事實之認定，更不必有何有利之證據」
      ，最高法院三十年上字第八一六號、四十年台上字第八六號、七十六年台上字
      第四九八六號分別著有判例。經查：
  (一)、刑法第三百四十六條第一項恐嚇取財罪之成立，係以行為人具有不法所有之意
      圖，以將來之惡害通知，或以現實之危害相加而未達於不能抗拒之程度，使被
      害人交付財物為犯罪構成要件，最高法院九十三年度台上字第三四二號判決發
      回意旨亦採同一見解。
  (二)、本件被告於八十八年一月間，在台北縣三峽鎮○○路五十九號四樓丙○○經營
      之「銀座撞球場」，向黃某陳稱「伊在三峽地區帶一些兄弟欲為丙○○之撞球
      場『圍事』，若店內有事，伊會幫忙處理」等語，另於同年二月初，在同址一
      樓乙○○經營之「二十一世紀撞球場」向陳某陳稱「你們店內要提供場地讓我
      擺設賭博性電動玩具」等語，並未使黃、陳二人心生畏懼之事實，業經證人丙○○、乙○○於本院更一審訊問時結證屬實在卷（本院更一審卷第三十二頁至
      第三十五頁、第六十四頁），足徵被告對丙○○、乙○○二人，並無以何將來
      之惡害通知，或有以現實惡害相加情事，要與上開恐嚇取財罪之構成要件有間
      （最高法院判決本件發回意旨亦採此見解），自難論以恐嚇取財之罪責。。
  (三)、此外，檢察官起訴書所列其他證據，亦不足證明被告就此部分犯有恐嚇取財之
      犯行，另亦查無積極證據證明被告甲○○此部分有何恐嚇取財犯行，惟因公訴
      人認此部分與前開經起訴論罪科刑部分有連續犯裁判上一罪關係，爰不另為無
      罪之諭知，併此敘明。
據上論斷，應依刑事訴訟法第三百六十九條第一項前段、三百六十四條、二百九十九
條第一項前段，槍砲彈藥刀械管制條例第十五條第一款、第二款、第三款，刑法第十
一條前段、第二十八條、第五十六條、第三百四十六條第一項、第二百十六條、第二
百十條、第五十五絛、第三十八條第一項第一款、第二百十九條、第五十一條第五條
，罰金罰鍰提高標準條例第一條前段，判決如主文。
本案經檢察官周誠南到庭執行職務。
中    華    民    國    九十三    年      五        月      二十        日
                              臺灣高等法院刑事第二庭
                                  審判長法  官  蔡　長　溪
                                        法  官  楊　貴　志
                                        法  官  林　俊　益
右正本證明與原本無異。
偽造文書部分如不服本判決，應於收受送達後十日內向本院提出上訴書狀，其未敘述
上訴之理由者並得於提起上訴後十日內向本院補提理由書。
恐嚇取財部分不得上訴。
                                        書記官　陳　明　琴
中　　　華　　　民　　　國　　九十三　　年　　　五　　　月　　二十一　　日
附錄：本判決論罪科刑法條全文
中華民國刑法第二百一十條
(偽造變造私文書罪)
偽造、變造私文書，足以生損害於公眾或他人者，處五年以下有期徒刑。
中華民國刑法第二百一十六條
(行使偽造變造或登載不實之文書罪)
行使第二百十條至第二百十五條之文書者，依偽造、變造文書或登載不實
事項或使登載不實事項之規定處斷。
中華民國刑法第三百四十六條
(單純恐嚇罪)
意圖為自己或第三人不法之所有，以恐嚇使人將本人或第三人之物交付者
，處六月以上五年以下有期徒刑，得併科一千元以下罰金。
以前項方法得財產上不法之利益，或使第三人得之者，亦同。
前二項之未遂犯罰之。
